臺灣高雄地方法院刑事判決　　　　　　　96年度易字第2107號
公　訴　人　臺灣高雄地方法院檢察署檢察官
被　　　告　己○○
被　　　告　乙○○
被　　　告　甲○○
上列被告因恐嚇取財案件，經檢察官提起公訴（96年度偵字第
7822號），本院判決如下：
    主  文
己○○、乙○○共同以加害自由之事，恐嚇他人致生危害於安全
，各處有期徒刑肆月，如易科罰金，均以新臺幣壹仟元折算壹日
，減為有期徒刑貳月，如易科罰金，均以新臺幣壹仟元折算壹日
。
甲○○共同以加害自由之事，恐嚇他人致生危害於安全，處有期
徒刑伍月，如易科罰金，以新臺幣壹仟元折算壹日，減為有期徒
刑貳月又拾伍日，如易科罰金，以新臺幣壹仟元折算壹日。
    事  實
一、乙○○與丙○○為同居關係，己○○為乙○○之子，甲○○
    為乙○○之弟，丙○○係佛蓮食品之負責人，其因負債，將
    佛蓮食品委由乙○○、己○○、甲○○等人經營，雙方因此
    生債務糾紛，並有多次衝突。嗣乙○○等人欲承租上開食品
    工廠內之蘭花干生產機具設備，與丙○○相約於民國96年1
    月1 日上午10時許，在高雄縣鳳山市五甲某處小辣椒滷味攤
    位前，討論前開租賃事宜，丙○○遂委託其友丁○○、戊○○出面與之交涉。詎己○○、乙○○、甲○○等人，夥同年
    籍不詳之成年男子前往，討論過程中，己○○、乙○○、甲○○因前開與丙○○之債務糾紛，由己○○向丁○○稱：「
    拿出身分證及無條件讓渡機具設備書，或新臺幣 (下同)20
    萬元贖回機具設備」等語，經丁○○拒絕後，雙方對租賃金
    額無法達成協議，己○○、乙○○、甲○○及另4 名姓名、
    年籍不詳之成年男子，竟共同基於恐嚇之犯意聯絡，推由甲○○向丁○○恫稱：「老闆，2 日後不解決事情，就到你住
    處或工廠擄人」等語恐嚇，致丁○○心生畏懼且立即離去。
二、案經告發人丙○○告發臺灣高雄地方法院檢察署檢察官偵查
    起訴。
    理  由
甲、證據能力部分
一、按被告以外之人於審判外之陳述，雖不符前4 條之規定，而
    經當事人於審判程序同意作為證據，法院審酌該言詞陳述或
    書面陳述作成時之情況，認為適當者，亦得為證據。當事人
    、代理人或辯護人於法院調查證據時，知有第159條第1項不
    得為證據之情形，而未於言詞辯論終結前聲明異議，視為有
    前項之同意刑事訴訟法第159條之5定有明文。
二、查被告3 人於本院審理時，已表示對於全案卷證之證據能力
    均同意列為本案證據（見本院卷第57頁），且於本案調查證
    據時，知有不得為證據之情形，亦未於言詞辯論終結前聲明
    異議，依刑事訴訟法第159 條之5 規定，應視為被告已同意
    被害人即證人丁○○、證人戊○○、證人丙○○等人於偵查
    中之證述，均具有證據能力，而可作為證據，本院斟酌上開
    證據並非不法取得，且其作成時之情況，認為適當，自得採
    為證據能力，先行敘明。
乙、實體部分
一、被告己○○、乙○○、甲○○於本院審理中固不否認於上開
    時、地，與被害人丁○○約談關於工廠承租事宜之事實，惟
    均矢口否認涉犯恐嚇之犯行，並均辯稱：當時雙方並未發生
    爭吵，但因條件不合，所以沒有談成，但是並未出言恐嚇等
    語。經查：
  (一)本件被告乙○○與證人即告發人丙○○過去為同居關係，被
    告己○○為被告乙○○之子，被告甲○○為被告乙○○之弟
    ，證人丙○○係佛蓮食品之負責人，其因負債將工廠交由被
    告3 人經營，並因而發生工廠經營、薪水發放、侵占等財務
    糾紛，且有多次衝突，嗣因被告3 人欲承租告發人之工廠，
    而相約於案發現場即高雄縣鳳山市五甲某處小辣椒滷味攤位
    商談，告發人則推由被害人丁○○、及另戊○○前往洽談等
    情，為被告3 人所不爭執（見本院卷第56頁至第57頁、第72
    頁、第84頁），並有被害人即證人丁○○、證人戊○○、證
    人丙○○等人結證明確（見偵一卷第17頁至第18頁、第26
    頁至第27頁、本院卷第70頁）、復有卷附之丙○○經營之佛
    蓮食品營利事業登記基本資料、讓渡書、租賃契約書、委託
    書、同意書、屏東縣警察局東港分局96年9 月28日東警分偵
    字第0960012726號函（見偵一卷第23頁、第32頁、第34頁至
    第38頁、偵二卷第14頁至第16頁、第32頁至第50頁、見本院
    卷第52頁至第53頁）等資料為證，堪認其為真實。
  (二)被告3 人涉犯前揭恐嚇之事實，業經被害人即證人丁○○於
    偵查、本院審理中，經本院將之與證人戊○○、丙○○行隔
    離訊問時結證稱：當時除了被告3 人，還被其餘4 名成年男
    子圍住，因為被告3 人根本不是要談租賃，而是要逼迫將機
    器無條件讓給他們，己○○說要伊拿身分證影印及新臺幣（
    下同）20萬元、甲○○說2 天後沒有解決要來擄人，後來我
    就不談了，並因而害怕到1 個星期都不敢提前下班等語（見
    本院卷第59頁至第63頁）；核與當時亦在場之證人戊○○亦
    於偵查、本院審理中結證稱：當天與丁○○前往小辣椒攤位
    談租廠房事宜時，有被另外4 名不詳男子圍住，才剛到甲○○就用手比著伊說要插手這件事是否欠扁，後來要離開時，
    甲○○就對丁○○說給他2 天如果沒有處理，就要去他家找
    人，該4 名不詳男子從頭到尾並沒有出言或阻擋我們，丁○○似乎很害怕，回去後就一直打電話給丙○○等語（見本院
    卷第64頁至第68頁）；及與證人丙○○於偵查、本院審理中
    結證：從頭到尾都在現場附件觀看案發情形，因當時距離案
    發現場隔一條馬路（約十多公尺），沒有聽到被告有說要身
    分證或20萬元或擄人，但有聽到要打架，擄人等話是後來聽
    丁○○說的等語（見本院卷第68頁至第72頁）均大致相符，
    足認被告3 人與被害人丁○○、戊○○商談租賃事宜當時，
    確有另外4 名不詳姓名年籍成年男子將丁○○、戊○○團團
    圍住，且當時氣氛緊張，而被告3 人確有惡言相向，並在被
    害人丁○○、戊○○不願續談而欲離去時，由被告甲○○出
    言若不解決將擄人等語，堪信其為真實。又雖證人丁○○本
    院審理中陳述時，有重聽情形，惟若大聲與之交談，被害人
    仍可對應如流，且經本院訊問：當天人家講話你有聽清楚嗎
    ？如何知道人家恐嚇你？被害人則回答：有，因他們講話很
    大聲，我聽的很清楚等語（見本院卷第63頁），衡情案發當
    時雙方商談結果已發生不愉快，說話聲音必然極為大聲，是
    被告3 人於案發時、地，確有出言恐嚇被害人丁○○等行為
    。
  (三)被告3 人雖自始否認犯行，惟被告3 人與證人丙○○已有財
    務糾紛，其間亦曾發生不愉快業如前述，是被告3 人對於代
    表丙○○前往洽談事宜之丁○○、戊○○等人，於事先安排
    多人助長談判聲勢，及口出惡言等情，亦符常情；況丁○○
    、戊○○等人，與被告等3 人，並不熟識，亦與被告3 人無
    何嫌隙，若非因被告3 人之行為，使被害人丁○○受到極大
    之壓力，丁○○、戊○○等人亦不致甘冒誣告或偽證之危險
    ，指訴被告等3 人。
  (四)綜上，本件已有證人丁○○、戊○○、丙○○等人證述明確
    ，復參以被告3 人分別與證人丙○○、及與證人丁○○及戊○○之關係，被告3 人確有如起訴書所載之恐嚇犯行，其所
    為之辯解要係諉卸之詞，不足採信，犯行可以認定。從而，
    被告3 人所為恐嚇犯行，事證明確，應予論科。
二、按刑法第305 條之罪，僅以受惡害之通知者心生畏懼而有不
    安全之感覺為已足，不以發生客觀上之危害為要件，此有最
    高法院27年度刑事庭決議可資參照。本件被害人丁○○因被
    告甲○○所為之前開恐嚇之詞恐嚇，致丁○○心生畏懼，並
    持續1 週不敢提早下班等情，有前揭證人丁○○之證述可稽
    ，是核被告3 人所為，係共同犯刑法第305 條之恐嚇罪。公
    訴意旨認本件除被告甲○○之恐嚇行為外，己○○亦向丁○○稱：拿出20萬元等語，係涉犯同法第346 條第3 項、第1
    項之恐嚇取財未遂罪，惟本件被告3 人與告發人之間，存有
    複雜之財務關係，被告3 人雖有前開叫丁○○拿出20萬元等
    情之事實，惟渠等係基於與證人丙○○之債務糾紛而索取財
    物，此有證人丙○○於本院審理中證稱：與乙○○係同居關
    係，曾經將工廠委託被告3 人經營，後來因查帳少了8 萬元
    ，就想要收回工廠，惟有積欠被告3 人薪水等語（見本院卷
    第70頁至第72頁），而被告乙○○則於本院審理中供稱：當
    時證人丙○○把工廠交給我後，我幫他把工廠從東港移到林
    邊，後來工廠開始穩定丙○○就要回來做，但是丙○○一回
    來做又開始經營不善，後來其他員工希望渠被告3 人盤起來
    做，才發生系爭機器租賃事宜之商談等語（見本院卷第72頁
    ），並有前揭委託書、讓渡書、租賃契約書等在卷為憑。是
    被告3 人所為索取財物之行為，主觀上係為保障自己之債權
    ，而欠缺不法所有之意圖，與恐嚇取財罪之構成要件有間，
    自應變更為刑法第305 條之單純恐嚇罪，而上情業經本院審
    理中當庭告知，已踐行刑事訴訟法第95條第1 款之程序，及
    命依該罪辯論，並無突襲性裁判之問題，附此敘明。是本件
    公訴人所引用之法條，容有未洽，起訴法條應予變更。又被
    告3 人與其餘4 名姓名年籍不詳之成年男子間，有犯意聯絡
    及行為分擔，應論以共同正犯。
三、爰審酌本件被告3 人因與證人丙○○間之財務糾紛，不思以
    正當方法解決，而以恐嚇之不當手段欲達其目的，為社會秩
    序所不相容，且犯後否認犯行，顯無悔意，而被告甲○○曾
    於94年間因竊盜案件，經臺灣高雄地方法院檢察署為緩起訴
    處分，有被告甲○○之臺灣高等法院被告前案紀錄表在卷可
    憑（見本院卷第11頁至第14頁），雖未構成累犯，然其素行
    非佳，且於本件恐嚇犯行中，為主要實施恐嚇行為之人，參
    與情節較重，並參酌被告3 人之犯罪動機、目的、手段、所
    生之危害及犯罪後之態度等一切情狀，量處如主文所示之刑
    及諭知易科罰金之折算標準。
四、再按「中華民國96年罪犯減刑條例」業經總統於96年7 月4
    日公布，同年7 月16日施行，本件被告犯罪時間係在96年4
    月24日以前，且其所犯罪名與宣告刑，經核符該條例第2 條
    第3 款規定，並無第3 條所列不予減刑之情形，本件即應依
    同條例第7 條規定，減輕其刑2 分之1 ，並於判決主文同時
    諭知其宣告刑及減得之刑，併諭知易科罰金折算之標準。
據上論斷，應依刑事訴訟法第299 條第1 項前段、第300 條，刑
法第28條、第305 條、第41條第1 項前段，刑法施行法第1 條之
1 ，中華民國九十六年罪犯減刑條例第2 條第1 項第3 款、第7
條，判決如主文。
本案經檢察官庚○○到庭執行職務。
中　　華　　民　　國　　96　　年　　11　　月　　7 　　日
              刑事第二庭  審判長法  官  田平安
                                法  官  錢衍蓁
                                法  官  呂明燕
以上正本證明與原本無異。
如不服本判決應於收受本判決後10日內向本院提出上訴書狀，並
應敘述具體理由，如未敘述上訴理由者，應於上訴期間屆滿後20
日內補提理由書狀於本院（均須按他造當事人之人數附繕本）「
切勿逕送上級法院」。
中　　華　　民　　國　　96　　年　　11　　月　　 8　　日
                                書記官  陳瓊芳
附錄本案論罪科刑法條全文
刑法第305條
以加害生命、身體、自由、名譽、財產之事，恐嚇他人致生危於
安全者，處2 年以下有期徒刑、拘役或300 元以下罰金。
